臺灣高等法院臺南分院民事裁定
110年度抗字第67號
抗  告  人  江武蜂  
相  對  人  王元富  
            張宗發  
上列當事人間聲請確定訴訟費用額事件，抗告人對於民國110年2
月19日臺灣嘉義地方法院110年度聲更一字第1號所為裁定提起抗
告，本院裁定如下： 
    主  文
原裁定廢棄。
相對人於原法院之聲請駁回。
抗告訴訟費用由相對人負擔。
    理  由
一、抗告意旨略以：兩造間請求遷讓房屋等事件【案號：臺灣嘉
    義地方法院（下稱嘉義地院）106年度重訴字第72號、本院1
    07年度重上字第6號；下稱本案訴訟】，經二審判決主文諭
    知命相對人負擔訴訟費用，則本件就確定何造當事人應負擔
    訴訟費用之程序，實難為不同之酌定。抗告人固於第二審程
    序撤回關於遷讓房地部分之起訴，但非可導出本案訴訟之上
    訴費用應由抗告人負擔之結果。況第二審程序為相對人開啟
    ，本應由相對人先行負擔第二審訴訟費用，且相對人本即有
    終結第二審程序之主動權，更得決定是否節省訴訟費用之勞
    費，故令相對人負擔第二審裁判費用，並無違誤。復參酌臺
    灣高等法院89年庭長法律問題研討會研究意見，認倘相對人
    提起上訴後，抗告人在第二審撤回其訴，相對人應不得聲請
    退還所繳第二審裁判費1/2，而相對人既不得聲請退還所繳
    第二審裁判費1/2，自應負擔裁判費用，此屬當然之理。原
    裁定顯有違誤，為此提起抗告，求予廢棄原裁定等語。
二、相對人聲請及陳述意旨略以：抗告人就本案訴訟，原訴請相
    對人遷讓房地及給付不當得利，並經一審判決抗告人勝訴，
    相對人對之不服提起上訴後，抗告人再於二審審理中，撤回
    遷讓房地部分之起訴，及減縮不當得利部分之請求金額，二
    審判決駁回相對人之上訴，並命第二審訴訟費用由相對人負
    擔確定在案。關於遷讓房地部分，既係由抗告人於第二審撤
    回起訴，相對人所繳此部分之第二審訴訟費用當應由抗告人
    負擔，相對人自得依法聲請確定訴訟費用額。原裁定並無違
    誤，抗告無理由，應駁回抗告等語。
三、按當事人分擔訴訟費用者，法院為確定費用額之裁判時，除
    前條第2項情形外，應視為各當事人應負擔之費用，已就相
    等之額抵銷，而確定其一造應賠償他造之差額；訴訟不經裁
    判而終結者，法院應依聲請以裁定為訴訟費用之裁判；前項
    聲請，應於訴訟終結後20日之不變期間內為之；原告撤回其
    訴者，訴訟費用由原告負擔，民事訴訟法第93條、第90條第
    1項、第2項、第83條第1項前段分別定有明文。
四、經查：
  ㈠兩造間之本案訴訟，抗告人於嘉義地院原起訴請求：⒈相對人
    應將門牌號碼嘉義市○○路000號房屋及其坐落之土地全部遷
    讓，返還抗告人及其他共有人；⒉並自民國104年7月4日起至
    遷讓上開房地之日止，於每月4日給付抗告人新臺幣（下同
    ）23,000元。經嘉義地院為抗告人勝訴之判決，相對人對之
    不服提起上訴後，抗告人於本院審理中，於108年7月29日撤
    回⒈遷讓上開房地部分之起訴（下稱遷讓房地之訴），且經
    相對人於同日同意其撤回該部分之起訴；抗告人並就⒉不當
    得利部分，減縮為請求相對人給付1,104,000元，經本院判
    決駁回相對人之上訴，並命第二審訴訟費用由相對人負擔確
    定（下稱系爭確定判決），業經本院依職權調取上開事件卷
    宗核閱無誤。
  ㈡系爭確定判決之主文第2項係命相對人負擔第二審訴訟費用，
    已如前述，並無命抗告人應分擔第二審訴訟費用者。至於抗
    告人於第二審撤回遷讓房地之訴，且已得相對人之同意，則
    此部分之訴訟繫屬即因之而歸於消滅，法院無庸就此為任何
    形式之裁判，是系爭確定判決並無就遷讓房地之訴部分為裁
    判。相對人固主張其所繳此部分之第二審訴訟費用當應由抗
    告人負擔云云，然系爭確定判決並無諭知命抗告人負擔此部
    分之第二審訴訟費用之判決主文，即與民事訴訟法第93條所
    定「當事人分擔訴訟費用者」之情形不同，故相對人向原法
    院聲請確定訴訟費用額，於法即有不合。 
  ㈢又訴訟不經裁判而終結者，當事人固得依民事訴訟法第90條
    第1項規定，聲請法院以裁定為訴訟費用之裁判，俾供法院
    裁定確定訴訟費用額之依據，惟依同條第2項規定，應於訴
    訟終結後20日之不變期間內為之。倘逾上開不變期間，法院
    既已不得為訴訟費用之裁判，當事人即無從據以聲請法院裁
    定命他造賠償其支出之訴訟費用。本件關於遷讓房地之訴部
    分，因抗告人於108年7月29日撤回該部分之起訴而終結，已
    如前述，相對人逾20日之不變期間，始於109年6月19日向原
    法院聲請裁定遷讓房地之訴之訴訟費用（見嘉義地院109年
    度聲字第151號卷第5、7頁民事聲請確定訴訟費用額狀），
    依上說明，法院已不得為訴訟費用之裁判，相對人之聲請為
    不合法，不應准許。
  ㈣綜上所述，相對人向原法院聲請確定訴訟費用額，於法即有
    不合。從而，原裁定逕以裁定抗告人應給付相對人之訴訟費
    用額，確定為806,428元，另加給自原裁定送達之翌日起，
    至清償日止，按法定利率計算之利息，自有未洽。抗告意旨
    指摘原裁定不當，聲明廢棄，為有理由，應由本院將原裁定
    予以廢棄，另裁定如主文第2項所示。
五、結論：本件抗告為有理由，爰裁定如主文。
中　　華　　民　　國　　111 　年　　1 　　月　　27　　日
                  民事第一庭    審判長法  官  翁金緞

                                      法  官  蔡孟珊

                                      法  官  黃瑪玲
上為正本係照原本作成。
本裁定除以適用法規顯有錯誤為理由外，不得再抗告。如提再抗
告，應於收受送達後十日內向本院提出再抗告狀（須附繕本），
並繳納再抗告費新台幣一千元。
提起再抗告應委任律師或具有律師資格之人之委任狀；委任有律
師資格者，另應附具律師資格證書及釋明委任人與受任人有民事
訴訟法第466條之1第1項但書或第2項所定關係之釋明文書影本。
中　　華　　民　　國　　111 　年　　1 　　月　　27　　日

                                      書記官  蘭鈺婷
【附註】
民事訴訟法第495條之1第2項準用同法第466條之1第1、2項規定
：
⑴對於第二審判決上訴，上訴人應委任律師為訴訟代理人。但上
  訴人或其法定代理人具有律師資格者，不在此限。
⑵上訴人之配偶、三親等內之血親、二親等內之姻親，或上訴人
  為法人、中央或地方機關時，其所屬專任人員具有律師資格並
  經法院認為適當者，亦得為第三審訴訟代理人。
民事訴訟法第466條之2第1項：
上訴人無資力委任訴訟代理人者，得依訴訟救助之規定，聲請第
三審法院為之選任律師為其訴訟代理人。